【裁判字號】    97,台上,4776
【裁判日期】    970925
【裁判案由】    常業詐欺
【裁判全文】
最高法院刑事判決            九十七年度台上字第四七七六號
上  訴  人  乙  ○
                    8號
                    之1號
            甲○○
                    號
共      同
選任辯護人  李志澄律師
上列上訴人等因常業詐欺案件，不服台灣高等法院中華民國九十
四年七月六日第二審更審判決（九十一年度上更(一)字第六八一號
，起訴案號：台灣板橋地方法院檢察署八十九年度偵字第二一一
三九、二一一四○號），提起上訴，本院判決如下：
    主  文
原判決關於乙○、甲○○部分撤銷，發回台灣高等法院。
    理  由
本件原判決撤銷第一審關於上訴人乙○、甲○○部分之科刑判決
，改判論處乙○、甲○○共同以犯詐欺罪為常業罪刑，固非無見
。
惟查：(一)為保障被告之反對詰問權，排除具有虛偽危險性之傳聞
證據，以求實體真實之發見，民國九十二年二月六日修正公布，
同年九月一日施行之刑事訴訟法第一百五十九條第一項明定被告
以外之人於審判外之言詞或書面陳述，除法律有規定者外，不得
作為證據。是被告以外之人於審判外之陳述，除有同條第二項之
除外情形，或符合同法第一百五十九條之一至第一百五十九條之
五，或其他法律有特別規定得為證據之情形者外，自不得採為論
罪之依據。本件原審九十四年七月六日判決時，前述刑事訴訟法
之規定已開始施行，原判決引用證人簡聖峰、黃文彥、鄭耀達、
證人即被害人沈文水、謝直松、林參多等人於警詢之供述，資為
認定上訴人等有本件常業詐欺犯行之依據，但就前述被告以外之
人於審判外之陳述，何以例外具有證據能力，而得採為論罪之依
據，理由內並無任何之說明，尚嫌理由不備。(二)「卷宗內之筆錄
及其他文書可為證據者，審判長應向當事人、代理人、辯護人或
輔佐人宣讀或告以要旨。」、「法院就被告本人之案件調查共同
被告時，該共同被告準用有關人證之規定。」刑事訴訟法第一百
六十五條第一項、第二百八十七條之二分別定有明文。本件上訴
人甲○○否認係祺麟企業有限公司（下稱祺麟公司）之「郭金旺
」，辯稱其係祺麟公司之客戶，僅有向該公司購買雞肉，並未加
入該公司參與詐欺之犯行等語；與共同被告林慧珊（業據原審判
處罪刑確定）關於常業詐欺部分犯行之供述，並非一致；而依原
判決關於甲○○有罪部分之理由論斷，係依憑林慧珊於警詢之供
述「祺麟公司之負責人是陳建創（即陳民志），伊在公司還看過
郭金旺，本名是甲○○，還有李德正董事。」等情，並與證人簡
聖峰、謝直松等人之證述相互印證，資以認定甲○○即係祺驎公
司之「郭金旺」，確有參與常業詐欺之犯行。惟依九十四年六月
二十一日審判程序筆錄，原審審判長並未向甲○○宣讀林慧珊之
警詢筆錄或告以要旨，亦未依人證之法定程序加以調查，復未敘
明何以林慧珊部分不須經詰問之程序，即得將其警詢之陳述採為
甲○○犯罪之證據，亦有未合。以上或為上訴意旨所指摘，或為
本院得依職權調查之事項，應認原判決仍有撤銷發回更審之原因
。
據上論結，應依刑事訴訟法第三百九十七條、第四百零一條，判
決如主文。
中    華    民    國  九十七  年    九    月  二十五  日
                      最高法院刑事第十二庭
                          審判長法官  石  木  欽
                                法官  陳  世  淙
                                法官  洪  佳  濱
                                法官  呂  丹  玉
                                法官  段  景  榕
      本件正本證明與原本無異
                                      書  記  官
中    華    民    國  九十七  年    十    月    七    日
                                                Ａ


司法院資訊處製作；財團法人民間司法改革基金會備份。
